【裁判字號】    88,上易,5287
【裁判日期】    890111
【裁判案由】    違反商標法
【裁判全文】
臺灣高等法院刑事判決                  八十八年度上易字第五二八七號
    上訴人  即
    自  訴  人  凱迪國際股份有限公司
    代  表  人  乙○○
    被      告  甲○○
右上訴人因自訴被告違反商標法案件，不服臺灣台北地方法院八十八年度自字第三０
五號，中華民國八十八年十月十五日第一審判決，提起上訴，本院判決如左：
    主    文
上訴駁回。
    理    由
一、本件上訴人即自訴人（以下簡稱自訴人）於原審自訴意旨略以：被告係宏通卡片
    系統股份有限公司（下稱宏通公司）負責人，未經自訴人凱迪國際股份有限公司
    （下稱凱迪公司）之授權，擅自於GLOBALPLUS環球通卡片上印製自訴人享有商標
    專用權之凱迪聯合貴賓卡之服務標章「      」，侵害自訴人之權益甚鉅，因認
    被告涉有商標法第六十二條之罪嫌云云。
二、按犯罪事實應依證據認定之，無證據不得推定其犯罪事實，為刑事訴訟法第一百
    五十四條所明定，被害人所述被害情形如無瑕疵可指，而就其他方面調查又與事
    實相符，則其供述未始不足為判決之基礎；再認定不利於被告之事實，須依積極
    證據，苟積極證據不足為不利於被告事實之認定時，即應為有利被告之認定，更
    不必有何有利之證據，最高法院三十二年上字第六五七號及三十年上字第八一六
    號分別著有判例可資參照。
三、訊據被告始終堅詞否認有何違反商標法之犯行，辯稱：伊係宏通公司之董事長，
    宏通公司係以卡片產品之加工、製造及買賣為業，宏通公司印製自訴人所稱之貴
    賓卡係經東方太陽企業股份有限公司（下稱東方公司）委託而予以承製，迨交貨
    後東方公司才表示尚未得自訴人同意授權使用享有商標專用權之凱迪聯合貴賓卡
    之服務標章，宏通公司旋即將已交付東方公司之貴賓卡，除其中十數張因東方公
    司已交由其公司股東做樣品外，其餘四千九百八十餘張貴賓卡均予收回，置於宏
    通公司倉庫等語。而自訴人以被告有上開犯行，無非自訴人係上開商標專用權之
    合法擁有權者，被告違法侵害商標專用權後，已委律師以存證信函要求說明及賠
    償，被告迄今仍置之不理，並提出經濟部中央標準局服務標章註冊證、廣告樣張
    、邱瑞忠律師事務所函為其論據。經查：
  (一)東方公司係由與自訴人代表人乙○○友好之鄒易達於八十七年間起至八十八年過
    年前後止與自訴人洽談上述服務標章之授權事宜，並於八十八年三月份首次付款
    ，洽談中雙方曾口頭約定於八十七年十二月份，東方公司即可使用該服務標章，
    故經東方公司顧問吳榮象委託宏通公司製作卡片等情，業據證人鄒易達於審理中
    結證綦詳，並有經吳榮象簽具之報價單、黑白稿確認書、成品交運單等附卷可稽
    ，足認宏通公司確係經東方公司之委託而承製貴賓卡無訛。
  (二)證人鄒易達於原審審理中更結證稱：嗣後於交貨時因發現卡片規格未符東方公司
    要求，就叫吳榮象退回給宏通公司等語，復查無該批卡片有流入市面情節，足徵
    被告所稱該承製之卡片業已收回並未流於市面等語，要屬可信，況被告係宏通公
    司之董事長，對本件承製卡片業務之洽談過程並不知悉一節，亦經證人即宏通公
    司員工呂建鴻證述在卷，是東方公司因自信業得自訴人之同意授權而委由宏通公
    司承製卡片，已難苛責宏通公司尚須實際查明東方公司經自訴人授權之內容，更
    無從認定始終未曾參與洽談授權及製卡事宜之被告對此犯行早有預見。
  (三)自訴人上訴意旨略以：被告自開庭迄今到庭，原審所引之判例，不合現今法令，
    顯與商標法規範有所差距，宏通公司為永豐餘集團之關係企業，理應具有各種商
    業規範常識，未經自訴人同意，擅自侵害自訴人商標權，縱有疏失亦應負責，自
    訴人未自訴東方公司，宏通公司亦非無罪，且原審未銷燬侵害商標權之物，於法
    亦有未合云云，另聲請再次傳訊證人鄒易達。惟因自訴案件，若認定被告應受無
    罪判決，實不以被告到庭為必要，刑事訴訟法第三百零六條定有明文。原審所引
    上開判例，乃刑事訴訟之證據法則，不關自訴人所提之商標法實體法法則，自訴
    人以此例彼，謂該判例不合時宜，顯有誤會。又商標法第六十二條之罪，係以行
    為人須具主觀犯意為其犯罪構成要件，過失行為不與焉，自訴人以被告有過失亦
  應成立該罪，尚非有據。至證人鄒易達已兩次到庭證述明確，原審審酌後，仍不
    足為有利自訴人之認定，採酌過程與證據法則相符，不因自訴人自訴對象不同而
    異，則本件事證極為明確，殊無一再傳訊該證人之必要。末者本件被告既經無罪
    判決，上開扣案物即非犯罪所得之物，亦非違禁物，自無沒收或銷燬之必要。綜
    上，足認被告上開所辯，誠非虛妄，應可信憑，尚難僅以自訴人顯具瑕疵之片面
    指述，逕認被告即有違反商標法之犯行。此外，復查無其他積極、具體確切之證
    據足資證明被告涉有任何犯行，本案被告核屬犯罪不能證明。
四、原審因認被告犯罪不能證明，而為無罪之諭知，採證、論理、用法，核無不合，
    自訴人上訴意旨，仍執陳詞，任意指摘原判決不當，請求撤銷改判，為無理由，
    應予駁回。
五、被告經合法傳喚，無正當理由不到庭，爰不待其陳述，逕為判決。
據上論斷，應依刑事訴訟法第三百六十八條、第三百七十一條，判決如主文。
中    華    民    國    八十九    年       一       月        十一      日
                          臺灣高等法院刑事第七庭
                              審判長法  官  吳  啟  民
          法  官  蘇  隆  惠
                                    法  官  許  文  章
右正本證明與原本無異。
不得上訴。
                                    書記官  丁  淑  蘭
中    華    民    國    八十九    年       一       月        十三      日


司法院資訊處製作；財團法人民間司法改革基金會備份。
